臺灣嘉義地方法院民事裁定　　　　　 100年度事聲字第84號
異　議　人　陳秀蓁
相　對　人　陳文廷
上列當事人間因請求假扣押事件，異議人對於本院司法事務官於
民國100 年7 月12日所為100 年度司裁全字第287 號裁定提出異
議，本院裁定如下：
    主  文
異議駁回。
    理  由
一、按當事人對於司法事務官處理事件所為之終局處分，得於處
    分送達後10日之不變期間內，以書狀向司法事務官提出異議
    ；司法事務官認前項異議有理由時，應另為適當之處分；認
    異議為無理由者，應送請法院裁定之；法院認該異議為有理
    由時，應為適當之裁定，認異議為無理由者，應以裁定駁回
    之，民事訴訟法第240 條之4 第1 項至第3 項分別定有明文
    。本件異議人就本院民事執行處司法事務官於民國100 年7
    月12日所為100 年度司裁全字第287 號裁定准許聲請假扣押
    之終局處分，該裁定於100 年7 月28日送達異議人，有送達
    證書在卷可按，異議人於100 年8 月5 日即對該裁定聲明不
    服而提出異議（參異議狀之收文日期戳），是本院自應依法
    就民事執行處司法事務官所為之裁定，審究聲明異議人之異
    議有無理由。
二、異議意旨略以：原裁定以債務人王振紘對相對人即債權人負
    有金錢債務，而將其名下9 筆不動產移轉與異議人陳秀蓁，
    影響相對人日後得主張撤銷詐害債權行為、回復債權人債權
    保全之權利，乃認有假扣押之必要，則其所欲保全者，乃其
    所指有詐害債權之9 筆不動產移轉行為，而與該9 筆不動產
    以外之異議人所有財產無涉，其對異議人為假扣押，自應僅
    就該9 筆不動產為之，惟原裁定竟准許相對人就異議人對該
    9 筆不動產以外之其他位於本院轄區內之財產為假扣押，有
    主文及理由矛盾之違法。且異議人並非金錢債權之債務人，
    對於債權人負有債務者為王振紘，而異議人位於本院轄區內
    之財產，均非來自與債務人王振紘間之移轉，相對人以原裁
    定對聲請人所有座落嘉義市○○段169 地號、民雄鄉○○段
    76、76-2、76-3地號實施查封，可見原裁定不當。又原裁定
    以債務人與異議人間關於上開9 筆不動產移轉行為有債害相
    對人對債務人之金錢債權請求權，則其保全之標的為該9 筆
    不動產之移轉詐害行為，屬金錢以外之請求，非假扣押之標
    的，原裁定准予假扣押亦有不當等語。
三、經查：
（一）按債權人就金錢請求或得易為金錢請求之請求，欲保全強
      制執行者，得聲請假扣押；假扣押，非有日後不能強制執
      行或甚難執行之虞者，不得為之；應在外國為強制執行者
      ，視為有日後甚難執行之虞；請求及假扣押之原因，應釋
      明之；前項釋明如有不足，而債權人陳明願供擔保或法院
      認為適當者，法院得定相當之擔保，命供擔保後為假扣押
      ，民事訴訟法第522 條第1 項、第523 條第1 項、第2 項
      、第526 條第1 項、第2 項分別定有明文。次按，所謂假
      扣押之原因，即債務人有日後不能強制執行或甚難執行之
      虞或應在外國為強制執行之情形。諸如債務人浪費財產、
      增加負擔、或就其財產為不利益之處分，將達於無資力之
      狀態、或移住遠地、逃匿無蹤或隱匿財產等均屬之。債權
      人就該假扣押之原因，依法有釋明之義務，亦即需提出可
      使法院信其主張為真實之證據，必待釋明有所不足，債權
      人陳明願供擔保後，始得准為假扣押。若債權人就假扣押
      之原因未予釋明，即不符假扣押之要件（最高法院99年度
      台抗字第210 號裁定參照）。又釋明事實上之主張者，得
      用可使法院信其主張為真實之一切證據。但依證據之性質
      不能即時調查者，不在此限，同法第284 條定有明文。是
      當事人於釋明其事實上之主張時，應同時提出可供法院得
      隨時進行調查之證據而言，故當事人如未同時提出供釋明
      用之證據，法院自無裁定限期命其補正之必要（最高法院
      75年度台抗字第453 號裁定意旨參照）。
（二）本件相對人主張債務人王振紘於86年7 月20日簽立字據承
      諾清償相對人借款債權本金新臺幣（下同）1,365,000 元
      ，並約定自86年7 月20日起至清償日止，以年利率百分之
      20計算之利息，及自86年9 月20日至清償日止每日每萬元
      以20元計算之違約金，詎債務人王振紘迄今均未曾有任何
      清償行為，目前積欠相對人本金暨利息、違約金共計6,34
      7,250 元。而相對人前以借款債權本金聲請對債務人王振
      紘假扣押，經本院以99年度司裁全字第11號裁定准許後，
      經債務人王振紘以99年度存字第539 號提供反擔保後，再
      經本院民事執行處函知相對人撤回對不動產之查封登記後
      ，債務人王振紘隨即將其中4 筆不動產移轉登記與債務人
      即異議人陳秀蓁及第三人王國韶，難謂無脫產之嫌。另債
      務人王振紘與異議人原先設籍於同處，顯見兩人關係匪淺
      ，而債務人王振紘明知其對於相對人仍有積欠債務，卻於
       一日內將不動產移轉他人，顯見債務人王振紘與異議人
      間不動產移轉有債害相對人債權之虞，債務人王振紘將不
      動產移轉登記與異議人後，該不動產又再度移轉登記與第
      三人廖喻宣，造成相對人無法追回，嚴重影響相對人得主
      張撤銷詐害債權行為，回復相對人保全之權利，且該故意
      移轉所有權與其他第三人之行為，造成相對人無法追回，
      致生債權人債權實現之損害，又異議人與債務人通謀虛偽
      移轉土地之脫法行為，係以背於善良風俗之方法加損害於
      他人之權利，異議人對此依法應負侵權行為損害賠償之責
      等情，業據其提出借據影本、99年9月15日、9月16日、10
      月4日查詢土地登記謄本、本院99年度司裁全字第11號假
      扣押裁定、99年9月16日嘉院貴執全新字第316號函、臺灣
      臺南地方法院99年度司裁全字第1308號假扣押裁定、戶籍
      謄本等為證，並經本院依職權調取本院99年度司裁全字第
      11號卷、99年度存字第531號（相對人擔保提存、債務人
      王振紘反供擔保提存）核閱無誤，則相對人除對債務人王
      振紘主張借款債權之金錢請求外，既主張異議人因與債務
      人王振紘詐害債權、通謀虛偽意思為不動產之移轉，而依
      侵權行為損害賠償請求權對異議人為賠償請求，亦屬金錢
      或得易為金錢之請求，應認就本件「請求之原因事實」已
      為相當之釋明。
（三）又相對人主張因債務人名下之4 筆不動產均已移轉與異議
      人陳秀蓁及第三人王國韶，再相對人以債務人王振紘積欠
      借款債權之利息及違約金等情，向臺灣臺南地方法院聲請
      假扣押，經該院以99年度司裁全字第1308號裁定准許後，
      經本院執行處執行債務人王振紘財產後，始發現其名下無
      財產可供執行，其所投資之股權所剩極少，帳戶亦僅剩萬
      餘元得查扣，難謂無脫產之嫌；而異議人將原登記在債務
      人王振紘名下之不動產再移轉登記與第三人廖喻宣，因認
      定異議人日後恐亦有將其名下不動產脫產之情事，亦經其
      提出上開99年9 月15 日 、9 月16日、10月4 日查詢土地
      登記謄本、第三人對股權及存款債權聲明異議狀在卷可查
      ，是以，相對人對於「假扣押之原因」，即債務人王振紘
      及異議人就其財產為不利益之處分，致日後有不能強制執
      行或甚難執行之虞等情，已為釋明，其釋明雖有不足，然
      相對人已陳明願供擔保，則其釋明之不足，自得由本院依
      法命供相當之擔保予以補足。
（四）因之，依前揭意旨規定，本件假扣押之聲請，即難認於法
      不合。又相對人就本件主張所欲保全之債權，為對於債務
      人王振紘間之借款等債權請求權、對於異議人之侵權行為
      損害賠償請求權，均為金錢請求或得易為金錢請求之請求
      ，業如上述，自得就所請求之金額內，對債務人王振紘、
      異議人之財產為假扣押之執行，是異議人認本件屬金錢以
      外之請求，且限於債務人王振紘原登記之上開9 筆不動產
      之執行，均有誤會。
四、綜上，相對人就本件假扣押「請求之原因事實」及「假扣押
    之原因」既均堪認已有釋明，雖其所為假扣押原因之釋明仍
    有不足，然相對人亦已併陳明願供擔保以補釋明之不足，則
    揆諸首開法條規定暨說明，核無不合，應予准許。本件雖原
    裁定以異議人影響相對人日後得主張撤銷詐害債權行為、回
    復債權人債權保全之權利等情為由，准許假扣押裁定，與本
    院上揭理由雖有不同，惟結論並無二致，仍應予維持。異議
    意旨指摘原裁定不當，求為廢棄，為無理由，應予駁回。
五、依民事訴訟法第240 條之4 第3 項後段，裁定如主文。
中    華    民    國   100    年    9     月    21    日
                  民事第三庭  法  官  梁淑美
以上正本係照原本作成。
如不服本裁定，應於送達後10日內向本院提出抗告狀（須附繕本
），並繳納抗告費新台幣1,000元。
中    華    民    國   100    年    9     月    21    日
                              書記官  李佳惠